臺灣板橋地方法院交通事件裁定　　　　　　　　　　九十一年度交聲更字第三號
　　原處分機關　交通部公路局台北區監理所板橋監理站
　　異　議　人　甲○○
　　即受處分人
右列異議人即受處分人因違反道路交通管理處罰條例案件，對於交通部公路局臺北區
監理所板橋監理站九十年十一月十二日板監三字第裁四一─Ｂ00000000號所
為之裁決處分（原舉發案號：第Ｅ00000000號）聲明異議，本院於中華民國
九十一年一月二十三日裁定（九十年度交聲字第一一二九號）後，異議人提起抗告，
經臺灣高等法院將原裁定部分撤銷（其中未戴安全帽違規部分則駁回抗告而確定）發
回本院，本院更為裁定如左：
    主  文
異議駁回。
    理  由
一、異議意旨略以：異議人即處分人甲○○所有之車號ＦＺＮ─九七八號重型機車於
    民國（下同）九十年八月六日十六時三十分許，由其子乙○○騎乘經過新竹市○
    ○路段，因未戴安全帽，見前方紅綠燈有交警在前騎機車，即從紅綠燈下迴轉往
    對向車道行駛，其子當時並沒有蛇行駕駛，而系爭舉發違規地點之中華路係設有
    分隔島，惟原舉發機關卻以雙黃線超車及不服交警取締等事項開立罰單，爰聲明
    異議，請求撤銷原處分云云。
二、按機器腳踏車駕駛人未依規定戴安全帽者，依道路交通管理處罰條例第三十一條
    第六項之規定，處駕駛人新臺幣（下同）五百元罰鍰；又汽車駕駛人駕駛汽車在
    道路上蛇行，依同條例第四十三條第一項第一款之規定，處六千元以上二萬四千
    元以下罰鍰；再汽車駕駛人在設有禁止超車標誌、標線處所、地段超車者，依同
    條例第四十七條第二款之規定，處一千二百元以上二千四百元以下罰鍰；又汽車
    駕駛人駕駛汽車有違反本條例之行為，經交通勤務警察制止，拒絕停車接受稽查
    而逃逸者，依同條例第六十條第一項之規定，處三千元以上六千元以下罰鍰。
三、經查：本件異議人即受處分人甲○○所有車號ＦＺＮ─九七八號重型機車，於九
    十年八月六日十六時三十分許，在新竹市○○路段，因騎士未戴安全帽（此部分
    違規行為業經抗告駁回確定）為交通警員陳敬楷在路邊執勤時當場發覺，乃上前
    示意攔停取締時，竟拒絕停車接受稽查並加速逃逸，而在設有禁止超車標線（雙
    黃線）路段超車且在道路上蛇行之違規事實，業據新竹市警察局據以逕行舉發，
    有舉發單在卷可稽。異議人對上開時地係由其子乙○○未載安全帽騎乘該機車之
    事實已自承不諱，雖具狀辯稱係其子乙○○未戴安全帽於發覺前方有警察，即自
    行在路口迴轉，警員並無攔停行為，且當地係設有分隔島路段，交通流量甚大，
    其子根本不可能有跨越雙黃線超車及在車陣中蛇行之行為等語，並提出現場照片
    一紙為證。惟查經本院傳喚舉發本案之警員陳敬楷已到庭結稱：「我當時站在紅
    綠燈十字路口，異議人（之子）騎機車從我左前方的順向行駛過來，當時他沒有
    戴安全帽，我就上前吹哨招手攔他下來，但異議人（之子）沒有停車，加速逃逸
    並且在車陣中任意變換車道蛇行並跨越雙黃線行駛。」（見本院九十一年六月十
    七日訊問筆錄），並對異議人所提出之現場照片指稱並非舉發違規地點，而稱新
    竹市○○路段在經國路之Ｙ型交岔路口後段才設有分隔島，之前的中華路段乃僅
    係劃設雙黃線，本件舉發之違規地點即係在劃設雙黃線之中華路前段之經國路口
    附近等情（見同前筆錄），並據證人陳敬楷提出所繪現場示意圖，核與所提出之
    現場中華路及相關前、後段照片十六紙所示，中華路確係於經國路之後段始設有
    分隔島，之前僅係劃設有雙黃線之事實相符，其舉發顯係實而有據。異議人之子
    乙○○雖到庭辯稱舉發地點係在經國路後段之中華路劃設有分隔島路段，並稱「
    我行車經過中華路時，有看到證人陳警員在路邊，正跨上警用重型機車，並往後
    看要行駛出來，因為我當時沒有戴安全帽，所以我心虛就在卷附照片中華路與一
    個不詳路名交叉路口紅燈迴轉，警察當時有看到我，但我並沒有看到他有要攔我
    的動作，因為他當時兩手正在騎機車。」，然此已為證人陳敬楷所否認，且依異
    議人之子乙○○所述，當時警員陳敬楷苟係正騎乘警用機車，並僅係往後看有無
    來車而欲自路邊併入車道行駛離去等情，則衡情證人當時苟僅係回頭一瞥以察看
    有無來車而併入車道離去，並非專注執勤，得否看清異議人之子有無載安全帽及
    看清其所騎機車號牌、顏色及廠牌，即非無疑義？惟證人陳敬楷已證稱「我當時
    看到二個男性共乘一輛機車，並且把車號與車型顏色寫在舉發單上。我可以確定
    我不會記錯。」（見同前訊問筆錄），核與卷附舉發單上記載相符，顯係當場專
    注執勤查察違規所得事實，且異議人所辯當時證人苟正在其前方騎車，僅係回頭
    一瞥且又並未示意攔停，如何謂證人已發覺其違規？且縱謂已發覺異議人機車違
    規，證人當時既正騎用警用機車，自可迅速騎車前往攔截正逃逸之異議人機車，
    何以未為此舉？足證異議人所辯當時證人正在騎車往回看，但並未示意攔停，伊
    並未在跨越雙黃線超車及在車陣中蛇行逃逸云云，自不足採。至證人雖於原審訊
    問時稱係發覺異議人未載安全帽及跨越雙黃線行駛始示意攔停等情，但於本院訊
    問時已更正為係發覺未載安全帽示意攔停，異議人機車逃逸時始跨越雙黃線超車
    行駛及蛇行等情，其先後陳述跨越雙黃線時間順序雖略有不同，但自始陳述異議
    人係跨越雙黃線超車行駛之事實則同一；另其於原審訊問時所稱「雙黃線視同安
    全島」等語，亦係其向原審法官解釋異議人所辯，所稱雙黃線係禁止跨越，效力
    視同安全島，並非指當地係設有安全島等情（見本院九十一年七月一日訊問筆錄
    ），異議人自不得以此即謂證人陳敬楷所證述取締攔查情節係屬不實，併予指明
    。從而本件違規事實已堪認定，原處分機關據以援引首揭規定，分別就其未依規
    定戴安全帽、在設有禁止超車標線路段超車、在道路上蛇行、不服交警取締逃逸
    等違規行為，分別裁處新臺幣五百元（此部分業已抗告駁回確定）、一千二百元
    、一萬二千元及三千元，合計為新臺幣一萬六千七百元，並依道路交通管理條例
    第六十三條第一項規定計記違規點數五點及依同條例第四十三條第四項規定吊扣
    牌照三個月，依法並無違誤或不當。本件異議為無理由，應予駁回。
據上論斷，應依道路交通案件處理辦法第十九條，裁定如主文。
中      華      民      國      九十一      年      七    月    十六    日
                              臺灣板橋地方法院交通法庭
                                      法  官  朱 耀 平
右正本證明與原本無異
如不服本裁定應於送達後五日內向本院提出抗告狀
                                      書記官  黃 炎 煌
中      華      民      國      九十一      年      七    月    十六    日
